高雄高等行政法院簡易判決
　　　　　　　　　　　　　　　 九十四年度簡字第一一六號
原　　　告　甲○○
訴訟代理人　丁○○
被　　　告　財政部臺灣省南區國稅局
代　表　人　乙○○局長
訴訟代理人　戊○○
上列當事人間因綜合所得稅事件，原告不服財政部中華民國九十
四年三月一日台財訴字第０九三００四九三二六０號訴願決定，
提起行政訴訟。本院判決如下：
　　主  文
原告之訴駁回。
訴訟費用由原告負擔。
　　事實及理由
一、緣原告九十一年度綜合所得稅結算申報，列報其配偶丁○○
    所有嘉義市○區○○街一三九號房屋（下稱系爭房屋）購屋
    借款利息扣除額新台幣（下同）三十七萬四千三百七十一元
    ，被告初查依查得資料，認定其購屋借款利息應為十萬七千
    八百十八元，並依規定減除儲蓄投資特別扣除額一千三百八
    十五元後，核認購屋借款利息扣除額為十萬六千四百三十三
    元。原告不服，申請復查，並主張增列醫藥及生育費扣除額
    六百二十元，經被告復查決定，准予追認醫藥及生育費扣除
    額六百二十元，其餘未獲變更。原告仍表不服，乃就購屋借
    款利息扣除額部分，提起訴願，經遭決定駁回，遂提起本件
    行政訴訟。
二、原告起訴意旨略謂：（一）原告於九十四年六月十一日遞狀
    聲請閱卷，惟至鈞院閱卷時發見被告案卷中部分文件無法閱
    覽，該文件究竟是否涉及國防軍事保密或涉及個人隱私等情
    ，不然為何部分卷證不許閱覽，請求明察。（二）查與本件
    同一事實（指相同之案件）及同樣事實不變動之九十年度之
    綜合所得稅，於九十二年十月二日同由被告稅務員核定且准
    申報自用住宅購屋借款利息三十萬元，而本件之承辦之復查
    員究竟係依據何種法令之規定予以核課及決定，因此本件被
    告之處分及決定顯有違背行政程序法第一百十一條第一項第
    七款之規定，同時並應遵守同法第四條、第五條、第六條、
    第七條第一項第二款、第八條、第九條、第十條及第一百十
    三條等規定，以符合「信賴保護原則」之要件。（三）原告
    九十年度之前申報之綜合所得稅事件，均經被告核定確定在
    案。本件之嚴重違誤出於原處分與復查之決定違背行政裁量
    之界限，因此導致僅利用其職務之便及機會「開立稅單並以
    郵政掛號送達納稅人」如有「不繳情形就以威脅方式移送強
    制執行之手段，來達成目的」往往造成「不顧人民之困苦（
    係指本件向被告提出陳情之事件非但未予妥善適法處理及解
    決並以『不負責及推卸責任行為』）又將案件移送上級機關
    造成此之無法分明是非（指權責歸屬）及人民權益遭受嚴重
    損害等情」。（四）按所得稅法第十七條第一項第二款第二
    目第五小目僅有：「可列舉申報扣除．．．。」之規定，並
    無指明其他之要件。又依財政部七十九年四月二日台財稅第
    七九００五五０三三九號函釋：向依其他法律設立之其他金
    融機構借款之利息，可依法列舉扣除，包括農漁會信用部等
    。財政部八十三年二月二日台財稅第八三一五八二二００號
    函釋，以配偶名義向銀行借款購屋，該利息支出適用購屋借
    款利息列舉扣除及財政部八十六年九月十八日台財稅第八六
    ０五０八０四四號函釋，配偶名義之自用住宅其由本人借款
　　支付之利息應合併申報，始得列舉扣除。（五）納稅義務人
　　購買自用住宅，向金融機構借款所支付之利息，其每一申報
    戶每年扣除數額，以三十萬元為限。但申報有儲蓄投資特別
    扣除額者，其申報之儲蓄投資特別扣除額，應在上項購屋借
    款利息中減除，納稅義務人依上述規定扣除購屋借款利息者
    ，以一屋為限。（六）被告之處分，亦違背相同案件相同處
　　理原則（指同樣事實變動原則），行政機關於自由裁量所為
　　之處分，亦須合乎平等原則之要求，亦即在事實上與法律上
    相同的情況下，所為之裁量亦須相同。如果應考慮的要素未
    列入考慮，致造成不平等的對待，亦屬違反平等原則，及司
    法院釋字第五四二號、第五０三號解釋。（七）本件原告係
    於九十三年九月六日提出訴願書，惟至九十四年三月二日始
    收到訴願決定書，該訴願決定之作成已逾越法定期限。（八
    ）綜上所陳，被告之認事用法，顯有違誤，懇請鈞院判決將
    訴願決定及原處分均予撤銷，確保原告之合法權益云云。被
    告則以：（一）查購屋借款利息之認列，以納稅義務人向金
    融機構之借款確係用於購買自用住宅所支付之利息為限，原
    告雖提示建物權狀、農貸借據及繳息傳票等文件，證明確有
    向嘉義縣六腳鄉農會申請購屋貸款事實，惟系爭房屋取得年
    間久遠，被告乃函請嘉義縣六腳鄉農會提供原告配偶歷年以
    系爭房屋設定抵押貸款情形彙整如下：
┌─┬────┬──────┬───┬────┬──────┐
│編│借款日期│  借款金額  │ 用途 │清償日期│ 清償前借款 │
│號│        │            │      │        │ 餘      額 │
├─┼────┼──────┼───┼────┼──────┤
│ 1│76.7.14 │ 3,000,000元│ 農產 │83.7.14 │ 3,000,000元│
│  │        │            │品運銷│        │            │
├─┼────┼──────┼───┼────┼──────┤
│ 2│83.7.14 │ 5,000,000元│ 購屋 │85.1.19 │ 3,600,000元│
├─┼────┼──────┼───┼────┴──────┤
│ 3│85.1.19 │ 5,000,000元│ 購地 │90.8.17申請展期       │
└─┴────┴──────┴───┴───────────┘
　　　有嘉義縣六腳鄉農會九十三年六月二十一日九三六信字第
　　　二三四六號函及附件可稽，原告配偶統一農貸貸款名目及
　　　金額累有變動，又原告迄未提示相關資金證明文件，證明
　　　借款確係用於購置自用住宅，且依嘉義縣六腳鄉農會提示
　　　原告配偶統一農貸申請書之借款用途分有農產品運銷、購
　　　屋及購地等，農貸借據並載明有「本借款絕對用以申請之
　　　用途」。是被告復查決定以本件難認系爭借款確係為購買
　　　系爭房屋而向金融機構借款所支付之利息，應不予認列，
　　　惟依改制前行政法院六十二年判字第二六八號判例「行政
　　　救濟之法理除原處分適用法律錯誤外，申請復查之結果不
　　　得更不利於行政救濟人之決定。」之意旨，乃維持原核定
　　　購屋借款利息扣除額十萬六千四百三十三元，尚無不妥。
　　　（二）另原告訴稱同一事實案件，八十八至九十年度綜合
　　　所得稅列報系爭購屋借款利息扣除額，經核定准許列舉扣
      除乙節，查被告業已發現各該年度有錯誤短徵情事，並已
      通知原告補徵應繳稅額在案，原告不服，目前提起訴願中
      ，所訴洵不足採，請判決駁回原告之訴等語資為抗辯。
三、按「當事人得向行政法院書記官請求閱覽、抄錄、影印或攝
    影卷內文書，或預納費用請求付與繕本、影本或節本。」行
    政訴訟法第九十六條第一項固定有明文。惟訴訟進行中有調
    閱其他機關之卷宗者，該卷宗既非訴訟卷宗內之文書，應無
    行政訴訟法第九十六條規定之適用（參照學者陳計男著「行
    政訴訟法釋論」初版第三三三頁）。是當事人於訴訟進行中
    請求閱覽法院向行政機關調閱之卷宗，自應適用行政程序法
    第四十六條之規定處理。次按「當事人或利害關係人得向行
    政機關申請閱覽、抄寫、複印或攝影有關資料或卷宗。但以
    主張或維護其法律上利益有必要者為限。行政機關對前項之
    申請，除有下列情形之一者外，不得拒絕︰一、行政決定前
    之擬稿或其他準備作業文件。二、涉及國防、軍事、外交及
    一般公務機密，依法規規定有保密之必要者。三、涉及個人
    隱私、職業秘密、營業秘密，依法規規定有保密之必要者。
    四、有侵害第三人權利之虞者。五、有嚴重妨礙有關社會治
    安、公共安全或其他公共利益之職務正常進行之虞者。前項
    第二款及第三款無保密必要之部分，仍應准許閱覽。」為行
    政程序法第四十六條第一項及第二項所明定。經查，本件原
    處分卷內第一、二、二十一至二十八、三十八、三十九、四
    十三、四十四、四十七至六十九、八十一至一００、一０九
    、一一０、一二四至一三三、一五三頁等文件，均屬被告內
    部之簽稿或準備作業之文件，故註明不得供當事人閱覽、抄
    寫、複印或攝影，此經被告陳明在卷，並經本院核閱無訛，
    是原告請求閱覽本院向被告調閱之原處分卷內上開文件，依
　　行政程序法第四十六條第一項第一款之規定，自無從准許，
　　合先敘明。
四、又按「購屋借款利息：納稅義務人購買自用住宅，向金融機
    構借款所支付之利息，其每一申報戶每年扣除數額以三十萬
    元為限。但申報有儲蓄投資特別扣除額者，其申報之儲蓄投
    資特別扣除金額，應在上項購屋借款利息中減除；納稅義務
    人依上述規定扣除購屋借款利息者，以一屋為限。」亦為所
    得稅法第十七條第一項第二款第二目第五小目所明定。又「
    依行政救濟之法理，除原處分適用法律錯誤外，申請復查之
　　結果，不得為更不利於行政救濟人之決定。」改制前行政法
　　院六十二年判字第二九八號著有判例足資參照。
五、經查，原告九十一年度綜合所得稅結算申報，列報其配偶丁
    ○○所有系爭房屋購屋借款利息扣除額三十七萬四千三百七
    十一元，被告初查依查得資料，認定其購屋借款利息應為十
    萬七千八百十八元，並依規定減除儲蓄投資特別扣除額一千
    三百八十五元後，核認購屋借款利息扣除額為十萬六千四百
    三十三元。原告不服，申請復查，並主張增列醫藥及生育費
    扣除額六百二十元，經被告復查決定，准予追認醫藥及生育
    費扣除額六百二十元，其餘未獲變更等情，有原告九十一年
　　度綜合所得稅結算申報書、被告核定通知書及復查決定等附
　　於原處分卷可稽，堪以認定。原告雖以前揭情詞為爭執，惟
　　查：
（一）按購屋借款利息之認列，以納稅義務人向金融機構之借款
      ，係用於購買自用住宅所支付之利息為限，此觀所得稅法
      第十七條第一項第二款第二目第五小目之規定自明。本件
      原告於當年度申報綜合所得稅時時雖檢附嘉義縣六腳鄉農
      會出具之房屋擔保借款繳息清單，其上記載放款用途為購
      建住宅資金。惟查，原告之配偶丁○○係於七十六年五月
      十五日取得系爭房屋所有權，有建築改良物所有權狀及登
      記簿謄本附於原處分卷可稽，又原告之配偶丁○○歷年以
      系爭房屋設定抵押貸款向六腳鄉農會貸款情形彙整如下：
┌─┬────┬──────┬───┬────┬──────┐
│編│借款日期│  借款金額  │ 用途 │清償日期│ 清償前借款 │
│號│        │            │      │        │ 餘      額 │
├─┼────┼──────┼───┼────┼──────┤
│ 1│76.7.14 │ 3,000,000元│ 農產 │83.7.14 │ 3,000,000元│
│  │        │            │品運銷│        │            │
├─┼────┼──────┼───┼────┼──────┤
│ 2│83.7.14 │ 5,000,000元│ 購屋 │85.1.19 │ 3,600,000元│
├─┼────┼──────┼───┼────┴──────┤
│ 3│85.1.19 │ 5,000,000元│ 購地 │90.8.17申請展期       │
└─┴────┴──────┴───┴───────────┘
　　　有嘉義縣六腳鄉農會九十三年六月二十一日九三六信字第
　　　二三四六號函及附件可稽，足見原告之配偶丁○○係於七
　　　十六年七月十四日向嘉義縣六腳鄉農會借款三百萬元，惟
　　　資金用途為農產品運銷，嗣再於八十三年七月十四日及八
　　　十五年一月十九日各借款五百萬元，資金用途分別為購屋
　　　及購地。雖證人即嘉義縣六腳鄉農會信用部承辦人員丙○
　　　○及侯文富二人於本院行準備程序中均到庭證稱：七十六
　　　年間申請統一農貸時，申請書之貸款用途可以填載為購屋
　　　或購地，至於農產品運銷項目包含很多種，如購屋、購地
　　　作為農舍使用，也是屬於農產品運銷範圍等語，惟原告於
　　　七十六年七月十四日向嘉義縣六腳鄉農會申請統一農貸，
　　　其資金用途載明為農產品運銷，並非購屋，且原告亦無法
　　　提出購買系爭房屋之買賣契約書及七十六年間之貸款係用
　　　於購買系爭房屋之資金流程，以供查證，是尚難認該筆七
　　　十六年七月十四日之貸款三百萬元，係原告配偶丁○○購
　　　買系爭房屋之借款。另原告配偶丁○○雖又於八十三年七
　　　月十四日及八十五年一月十九日各借款五百萬元，資金用
　　　途分別填載為購屋及購地，惟該二次借款日期與系爭房屋
　　　取得日期七十六年五月十五日間隔七年以上，亦難認係屬
　　　購買系爭房屋之借款，揆諸前揭所得稅法第十七條第一項
　　　第二款第二目第五小目之規定，本件原難認列為購屋借款
　　　利息。惟依前揭改制前行政法院六十二年判字第二六八號
　　　判例意旨，被告復查決定乃維持原核定購屋借款利息扣除
　　　額十萬六千四百三十三元，尚無不妥。原告指稱：被告之
　　　處分與復查決定違背行政裁量之界限，並違反行政程序法
　　　第一百十一條第一項第七款、第四條、第五條、第六條、
      第七條第一項第二款、第八條、第九條、第十條及第一百
      十三條等規定，亦屬違反信賴保護原則及平等原則及司法
      院釋字第五０三號、第五四二號解釋云云，均無可取。
（二）又原告八十八、八十九、九十年度綜合所得稅申報事件，
      業經被告發現各該年度有錯誤短徵情事，並已通知原告補
      徵應繳稅額在案，原告不服，循序提起行政訴訟，目前分
      別繫屬本院九十四年度簡字第一二七號、第一二四號、第
      一二一號綜合所得稅事件，原告訴稱其九十年度之前申報
      之綜合所得稅事件，均經被告核定確定在案云云，亦非可
      採。又按「訴願之決定，自收受訴願書之次日起，應於三
　　　個月內為之；必要時，得予延長，並通知訴願人及參加人
　　　。延長以一次為限，最長不得逾二個月。」「本法第八十
　　　五條第一項所定之三個月訴願決定期間，自訴願書收受機
　　　關收受訴願書之次日起算。」「訴願人於訴願決定期間續
　　　補具理由者，訴願決定期間自收受最後補具理由之次日起
　　　算。」「人民因中央或地方機關之違法行政處分，認為損
　　　害其權利或法律上之利益，經依訴願法提起訴願而不服其
　　　決定，或提起訴願逾三個月不為決定，或延長訴願決定期
　　　間逾二個月不為決定者，得向高等行政法院提起撤銷訴訟
　　　。」分別為訴願法第八十五條第一項、行政院及各級行政
　　　機關訴願審議委員會審議規則第二十七條第一項、第三項
　　　及行政訴訟法第四條第一項所明定。經查本件原告係於九
　　　十三年九月七日向被告提出訴願書，又先後於九十三年十
　　　月四日及九十三年十一月一日向受理訴願機關提出補呈訴
　　　願理由書，則依上開訴願法之相關規定，訴願機關係應於
　　　九十四年二月一日前作成訴願決定書，而本件訴願決定書
      係於九十四年三月一日始作成，雖已逾越法定期限，惟依
      上開行政訴訟法第四條第一項後段之規定，訴願機關逾期
      不為決定，僅生訴願人得逕行提起行政訴訟之權利，然該
      逾期作成之訴願決定，仍為有效之決定，原告指稱本件訴
      願決定之作成，已逾法定期限。縱使屬實，亦不影響本件
      訴願決定之效力，併此敘明。
六、綜上所述，原告之主張，均無可取。被告認列原告申報購屋
    借款利息扣除額十萬六千四百三十三元，其認事用法，均無
    違誤，復查決定及訴願決定遞予維持，亦無不合，原告起訴
    意旨求為撤銷，為無理由，應予駁回。又本件事證已明，原
    告其餘主張及陳述，核與判決結果無何影響，爰不再贅論，
    附此說明。
七、又本件為簡易訴訟案件，爰不經言詞辯論逕為判決。
據上論結，本件原告之訴為無理由，依行政訴訟法第二百三十三
條第一項、第二百三十六條、第一百九十五條第一項後段、第九
十八條第三項前段，判決如主文。
中　　華　　民　　國　九十四　年　　七　　月　二十九　日
            　　　第二庭      法  官　呂佳徵
以上正本係照原本作成。
如不服本判決，應於送達後二十日內，向本院提出上訴狀並表明
上訴理由，如於本判決宣示後送達前提起上訴者，應於判決送達
後二十日內補提上訴理由書（須按他造當事人人數附繕本）。
提起上訴應預繳送達用雙掛號郵票七份（每份三十四元）。
中　　華　　民　　國　九十四　年　　七　　月　二十九　日
　　　　　　　　　　　　　　　書記官　涂瓔純
附註：
行政訴訟法第二百三十五條（第一項、第二項）：
對於適用簡易程序之裁判提起上訴或抗告，須經最高行政法院之
許可。
前項許可，以訴訟事件所涉及之法律見解具有原則性者為限。
